臺灣雲林地方法院刑事判決　　　　　　　 96年度訴字第117號
公　訴　人　臺灣雲林地方法院檢察署檢察官
被　　　告　丙○○
指定辯護人　本院公設辯護人甲○○
上列被告因公共危險等案件，經檢察官提起公訴（96年度偵字第
273 號），本院判決如下：
    主  文
丙○○犯恐嚇危害安全罪，累犯，處有期徒刑陸月，並於刑之執
行完畢或赦免後，令入相當處所，施以監護伍年；又放火燒燬現
非供人使用之他人所有住宅未遂，累犯，處有期徒刑壹年捌月，
並於刑之執行完畢或赦免後，令入相當處所，施以監護伍年；扣
案之打火機壹個沒收。應執行有期徒刑貳年，並於刑之執行完畢
或赦免後，令入相當處所，施以監護伍年；扣案之打火機壹個沒
收。
    犯  罪  事  實
一、(一)丙○○前於民國87年間因公共危險案件，經本院於88年1
      月25日，以87年度訴字第311 號判處有期徒刑7 年，於88
      年3 月2 日確定，甫於94年7 月1 日縮短刑期執行完畢，
      詎仍不知悔改。
    (二)丙○○患有慢性精神分裂病或智能不足合併安非他命性精
      神病，因久病導致腦部功能不佳，有認知功能退化、現實
      感不佳及衝動控制能力減退之情形，曾於94年間就醫，致
      其辨識行為違法及依其辨識而行為之能力顯著減低。
    (三)丙○○係乙○○之堂弟，2 人現為四親等以內之旁系血親
      ，屬家庭暴力防治法第3 條第4 款之家庭成員。緣丙○○
      誤會乙○○侵奪其財產，2 人迭生爭執，又因丙○○不事
      生產，曾遭乙○○指責，心有未甘，竟基於恐嚇之犯意，
      於95年7 、8 月間某日，向乙○○恫嚇稱：要燒燬你的房
      子及要殺死你的父母等語，以此加害生命及財產之事恐嚇
      乙○○，使乙○○因而心生畏懼，致生危害於乙○○之安
      全。嗣丙○○又因細故與乙○○發生衝突，心生不滿，竟
      又另行起意，基於放火燒燬現非供人使用之他人所有住宅
      犯意，於96年1 月5 日晚上7 時30分許，前往乙○○之父
      黃世南所有，位於雲林縣麥寮鄉○○村○○路168 號現無
      人居住使用之住宅，見四下無人，乃自行入內，以自備打
      火機在該住宅房間內引燃火苗，旋即步出該址離去。嗣因
      員警據報立刻前往現場處理，火勢方未延燒，僅黃世南所
      有之彈簧床、床頭櫃、冷氣機、電風扇及天花板裝潢燒燬
      或燻黑（侵入住宅及毀損部分均未據告訴），該住宅之重
      要部分或其結構未達於喪失效用之程度而未遂，員警並在
      該處附近查獲丙○○，且扣得其所有供點火用之打火機1
      個。
二、案經雲林縣警察局移送臺灣雲林地方法院檢察署檢察官偵查
    起訴。
    理  由
一、上揭犯罪事實，業據證人乙○○於警詢及偵查中證述明確，
    （警卷第8 頁至第9 頁、偵卷第10頁至第11頁），並有照片
    18張（警卷第11頁至第14頁、偵卷第13頁至第15頁）及讓渡
    書2 份（本院卷第23頁至第25頁）附卷可稽，此外，復有打
    火機1 個扣案足資佐證，且據被告丙○○於警詢、偵查及本
    院審理時自白明確，其自白又核與上開積極證據相符，堪信
    為真實。綜上所述，本件事證明確，被告犯行均應堪認定。
二、按家庭暴力者，謂家庭成員間實施身體或精神上不法侵害之
    行為。又家庭暴力防治法所稱「家庭暴力罪者」，謂家庭成
    員間故意實施暴力行為而成立其他法律所規定之犯罪。被告
    丙○○係證人乙○○之堂弟，2 人現為四親等以內之旁系血
    親，屬家庭暴力防治法第3 條第4 款之家庭成員，是被告丙
    ○○所為向證人乙○○恫嚇稱「要燒燬你的房子及要殺死你
    的父母」等語之行為，核係犯刑法第305 條之恐嚇罪，且屬
    家庭暴力罪。另被告雖已著手於放火行為之實行，但未燒燬
    住宅，已如上所述，是其犯罪尚屬未遂。是其所為放火之行
    為，核係犯刑法第174 條第4 項（起訴書誤載為第3 項）、
    第1 項放火燒燬現非供人使用之他人所有住宅未遂罪。被告
    所犯上開2 罪罪名互異，犯意各別，應分論併罰。至辯護人
    為被告辯護稱：被告所為恐嚇行為應為其後之放火行為所吸
    收，不另論罪云云。然被告為恐嚇行為之時間係95年7 、8
    月間，為放火行為之時間係96年1 月，2 次行為已間隔近半
    年，且被告於該次恐嚇行為中除向證人乙○○恫稱「要燒燬
    你的房子外」，尚有稱「要殺死你的父母」，行為屬性並不
    同，尚難認被告先前恐嚇之危險行為，為其後放火之實害行
    為所吸收，是辯護人所辯並不足採。再被告雖已著手放火行
    為之實施，惟未達使房屋主體結構部分喪失效用而燒燬之程
    度，其犯罪尚屬未遂，應依刑法第25條第2 項規定，減輕其
    刑。被告前於87年間因公共危險案件，經本院於88年1 月25
    日，以87年度訴字第311 號判處有期徒刑7 年，於88年3 月
    2 日確定，甫於94年7 月1 日縮短刑期執行完畢，有臺灣高
    等法院被告前案紀錄表1 份在卷可參，其於前開有期徒刑執
    行完畢後5 年內故意再犯本件有期徒刑以上之罪，為累犯，
    應依刑法第47條第1 項規定，加重其刑。此外，被告因精神
    不穩，於94年間曾前往精神科就醫，曾不規則服藥半年，在
    95年接受觀察勒戒前（被告接受觀察勒戒時間係95年5 月19
    日至95年7 月10日），有出現幻聽，聲音會嘲笑他，平常心
    情不好時就會亂罵人，會大聲罵三字經，自己無法控制，其
    智力有明顯退化，推斷其可能為「慢性精神分裂病」病人，
    亦有可能為「智能不足合併安非他命性精神病」之個案，也
    有可能為2 種診斷皆有之個案，其因久病導致腦部功能欠佳
    ，有認知功能退化、現實感不佳及衝動控制能力減退之情形
    ，因細故與親人衝突即放火報復，推測其於犯下本公共危險
    之行為時，因精神障礙及心智缺陷，致其辨識行為違法及依
    其辨識而行為之能力已顯著較正常人減低，有長庚紀念醫院
    嘉義分院精神鑑定報告書1 份在卷可參（本院卷第38頁至第
    42頁）；另於本院準備程序進行中，被告確實容易情緒激動
    ，尤其見到證人乙○○時，更無法控制自我不斷大聲辱罵證
    人乙○○，諸多時候更自行趴在桌上不斷喃喃自語，況被告
    於88年時即曾因吞食塑膠袋被送醫開刀，於94年間亦曾前往
    精神科就醫，不規則服藥約半年，顯見被告應已患有精神疾
    病多年，足見被告確有因精神障礙及精神疾病，致其辨識能
    力降低之情形，是被告於恐嚇及放火行為時，均確有因精神
    障礙及精神疾病，致其辨識行為違法及依其辨識而行為之能
    力顯著減低之情形，應可認定，其所為恐嚇及放火行為均應
    依刑法第19條第2 項規定，遞減輕其刑，並依法先加後減。
三、爰審酌被告前有公共危險及竊盜等前科，素行不良，僅國小
    畢業，教育程度不高，因精神疾病導致其對乙○○及黃世男
    諸多誤解，方為本件犯行，且因火勢未延燒，並未釀成無法
    彌補之災害，及其犯罪後坦承犯行態度尚可等一切情狀，分
    別量處如主文所示之刑，並定其應執行之刑。此外，被告有
    明顯精神病症狀多年，又未定期就醫服藥，足認被告之情狀
    已有危害社會公共安全之虞，為使被告能有較妥善之醫療照
    顧，接受持續且規則之精神科治療，改善其精神狀態，並為
    免被告之病情續發導致錯誤行為，造成社會之不確定危險，
    增加犯罪事件之發生，參酌上揭長庚紀念醫院嘉義分院鑑定
    亦建議被告除矯正外並有另入相當處所施以治療之必要等情
    ，本院認為被告確有宣告付保安處分之必要，爰併依刑法第
    87條第2 、3 項之規定，宣告被告應於刑之執行完畢或赦免
    後，令入相當處所，施以監護5 年。
四、扣案之打火機1 個均係供被告放火所用之物，且屬被告所有
    ，業據被告供承在卷，應依刑法第38條第1 項第2 款規定，
    宣告沒收。
據上論斷，應依刑事訴訟法第299 條第1 項前段，刑法第305 條
、第174 條第4 項、第1 項、第25條第2 項、第19條第2 項、第
47條第1 項、第51條第5 款、第87條第2 項前段、第3 項、第38
條第1 項第2 款，刑法施行法第1 條之1 第1 項、第2 項前段，
判決如主文。
本案經檢察官廖弼妍到庭執行職務。
中　　華　　民　　國　　96　　年　　4 　　月　　17　　日
                  刑事第三庭   審判長法  官  劉國賓
                                     法  官  王素珍
                                     法  官  廖淑華
以上正本證明與原本無異。
如不服本判決，應於判決收受後10日內，向本院提出上訴狀（須
附繕本）。
                                     書記官  張菀純
中　　華　　民　　國　　96　　年　　4 　　月　　17　　日
附錄本案論案科刑法條：
刑法第305條（恐嚇危害安全罪）
以加害生命、身體、自由、名譽、財產之事，恐嚇他人致生危害
於安全者，處 2 年以下有期徒刑、拘役或 3 百元以下罰金。
刑法第174條（放火失火燒燬非現住建築物及交通工具罪）
放火燒燬現非供人使用之他人所有住宅或現未有人所在之他人所
有建築物、礦坑、火車、電車或其他供水、陸、空公眾運輸之舟
、車、航空機者，處 3 年以上 10 年以下有期徒刑。
放火燒燬前項之自己所有物，致生公共危險者，處 6 月以上 5
年以下有期徒刑。
失火燒燬第 1 項之物者，處 6 月以下有期徒刑、拘禁或 3 百元
以下罰金。
失火燒燬前項之物，致生公共危險者，亦同。
第 1 項之未遂犯罰之。
